【裁判字號】    97,交易,510
【裁判日期】    970915
【裁判案由】    業務過失傷害
【裁判全文】
臺灣臺中地方法院刑事判決             97年度交易字第510號
公  訴  人  臺灣臺中地方法院檢察署檢察官
被      告  乙○○
                      號
上列被告因過失傷害案件，經檢察官提起公訴（97年度偵字第15
681 號），本院裁定改依簡式審判程序審理，判決如下：
    主    文
乙○○因過失傷害人，處有期徒刑月，如易科罰金，以新臺幣
壹仟元折算壹日。
    犯 罪 事 實
一、乙○○前因酒後駕駛動力交通工具為警查獲，其重型機車之
    駕駛執照經吊扣在案，於吊扣期間依法不得騎乘機車，竟仍
    於民國97年4 月23日下午，騎乘車號853 －BCT 號重型機車
    ，前往位於臺中縣太平市○○路300 號加油站加油，於同日
    17時25分許，加油完畢離開加油站進入車道之前，本應注意
    汽車行駛時，駕駛人應注意車前狀況，並隨時採取必要之安
    全措施，及汽車起駛前應注意前後左右有無車輛，並應讓行
    進中之車輛行人優先通行。且依當時狀況，天候晴朗，夜間
    有照明，柏油路面，路面乾燥、無缺陷，道路無障礙，視距
    良好，並無不能注意之情形，竟疏未注意及此，貿然進入車
    道，適逢甲○○騎乘車號BR6 －150 號重型機車，沿永豐路
    由北往南方向行經該處，乙○○閃避不及而撞擊甲○○所騎
    乘之機車，致甲○○人車倒地，受有頭部外傷、臉部撕裂傷
    、臉部擦傷、雙手擦傷及牙齒斷裂等傷害。乙○○於肇事後
    ，在未經有偵查權之機關或公務員發覺為犯嫌前，留待現場
    並主動向前來處理車禍之員警敘述肇事經過，而接受裁判。
二、案經甲○○訴由臺灣臺中地方法院檢察署檢察官偵查起訴。
    理  由
一、上揭犯罪事實，業據被告乙○○分別於偵查中、本院準備程
    序及審理時坦承不諱，核與告訴人甲○○於警詢、偵訊及本
    院準備程序及審理中指訴之情節大致相符，並有財團法人仁
    愛綜合醫院診斷證明書2 紙、臺中縣警察局太平分局道路交
    通事故現場圖、道路交通事故調查表(一)、(二)各1 份、現場照
    片17張、證號查詢機車駕駛人1 紙在卷可佐，足認被告之自
    白與事實相符，應堪採信。按汽車行駛時，駕駛人應注意車
    前狀況及兩車併行之間隔，並隨時採取必要之安全措施。汽
    車起駛前應注意前後左右有無車輛，並應讓行進中之車輛行
    人優先通行。道路交通安全規則第94條第3 項及89條第1 項
    第6 款分別定有明文。被告曾考領有重型機車駕駛執照，於
    駕車時，對於前揭規定自應知悉且應遵守，竟於前揭時間行
    經肇事地點時，未注意車前狀況及於起駛前未注意前後左右
    有無車輛，未讓行進中之車輛優先通行。且依當時情形，天
    候晴朗，夜間有照明，柏油路面，路面乾燥、無缺陷，道路
    無障礙，視距良好，並不能注意之情事，有前揭道路交通事
    故調查報告表(一)、(二)在卷可憑。再依被告之智識、能力亦無
    不能注意之情事，竟疏未注意致撞及告訴人所騎乘之機車而
    肇事，被告之駕駛行為有過失，至為顯然。且被告之過失行
    為與告訴人受傷間具有相當因果關係。
    本件事證明確，被告犯行堪以認定，應予依法論科。
二、核被告所為，係犯刑法第284 條第1 項前段之過失傷害罪。
    按汽車駕駛執照為駕駛汽車之許可憑證；駕駛執照吊扣期間
    駕車者，應處汽車駕駛人罰鍰並當場禁止其駕駛，道路交通
    安全規則第50條第1 項前段及道路交通管理處罰條例第21條
    第1 項第5 款分別定有明文。從而足認吊扣駕駛執照期間絕
    對禁止駕駛人駕車，此與其駕駛技術良否無關，是駕照吊扣
    期間駕車，無駕駛許可憑證，應認「無照駕駛」（82年3 月
    30日司法院廳刑一字第05283 號函可資參照）。被告於吊
    扣重型機車駕駛執照期間，違規騎乘機車並疏未注意車前狀
    況及於起駛前未注意前後左右有無車輛，未讓行進中之車輛
    優先通行，以致肇事使告訴人受有上開傷害，應依道路交通
    管理處罰條例第86條第1 項之規定加重其刑。又被告於肇事
    後，在有偵查犯罪職務之公務員知悉犯罪事實前，即向到場
    處理之警員陳述其係肇事者並接受裁判，有本院公務電話紀
    錄1 紙附卷可參，核與自首之規定相符，應依刑法第62條前
    段減輕其刑，並依法先加後減之。爰審酌被告對本案車禍發
    生之責任，因而致使告訴人受有上揭傷勢，造成告訴人身體
    之傷害及精神之痛苦非輕，迄今未與告訴人達成和解，賠償
    其所受之損失，及被告犯罪後坦承犯行，態度良好等一切情
    狀，量處如主文所示之刑，並諭知易科罰金之折算標準。
據上論斷，依刑事訴訟法第273 條之1 第1 項、第299 條第1 項
前段，道路交通管理處罰條例第86條第1 項，刑法第284 條第1
項前段、第62條前段、第41條第1 項前段，刑法施行法第1 條之
1 第1 項、第2 項前段，判決如主文。
本案經檢察官黃玉棋到庭執行職務。
中    華    民    國    97    年    9     月    15    日
                     交通法庭   法  官  楊萬益
上正本證明與原本無異。
如不服本判決，應於收受送達後10日內向本院提出上訴書狀（應
敘述具體理由並附繕本）。
上訴書狀如未敘述理由，應於上訴期間屆滿後20日內補提理由書
於本院。
                                書記官  譚系媛
中    華    民    國    97    年    9     月    15    日
附錄論罪科刑法條
中華民國刑法第284條
（過失傷害罪）
因過失傷害人者，處 6 月以下有期徒刑、拘役或 5 百元以下罰
金，致重傷者，處1 年以下有期徒刑、拘役或5 百元以下罰金。
從事業務之人，因業務上之過失傷害人者，處 1 年以下有期徒刑
、拘役或1 千元以下罰金，致重傷者，處3 年以下有期徒刑、
拘役或2 千元以下罰金。


司法院資訊處製作；財團法人民間司法改革基金會備份。
